臺灣高等法院民事判決　　　　　　　　　95年度重上字第45號
上　訴　人　庚○○
訴訟代理人　姜鈺君律師
被 上訴 人　周文忠即祭祀公業周日昌管理人
　　　　　　戊○
上　一　人
訴訟代理人　王聰明律師
參　加　人　甲○○
被 上訴 人　丁○○
上　一　人
訴訟代理人　王聰明律師
被 上訴 人　辛○○
　　　　　　壬○○
　　　　　　己○○
　　　　　　丙○○
　　　　　　子○
　　　　　　丑○○
兼上6人共同
訴訟代理人　癸○○
上　一　人
訴訟代理人
兼複代理人　李文輝律師
被 上訴 人　乙○○
上列當事人間請求土地所有權移轉登記等事件，上訴人對於中華
民國94年12月12日台灣台北地方法院93年度重訴字第1104號第一
審判決提起上訴，本院於96年4月10日言詞辯論終結，判決如下
：
    主  文
上訴駁回。
第二審訴訟費用由上訴人負擔。
    事實及理由
壹、程序部分：
    被上訴人周文忠即祭祀公業周日昌管理人（下稱周文忠）、
    乙○○經合法通知未於言詞辯論期日到場，核無民事訴訟法
    第386條各款所列情形，爰依上訴人之聲請，由其一造言詞
    辯論而為判決。合先敘明。
貳、實體部分：
一、上訴人聲明：（一）原判決廢棄。（二）被上訴人周文忠應
    將坐落台北市○○區○○段5小段30-4地號、地目田、面積5
    38平方公尺、所有權人為周日昌、管理者為周三才之土地（
    下稱系爭土地）向地政機關辦理所有權人名義更正登記為祭
    祀公業周日昌，並將管理者名義變更登記為周文忠。（三）
    被上訴人周文忠應將系爭土地所有權全部移轉登記與上訴人
    。（四）確認被上訴人丁○○對祭祀公業周日昌之派下權不
    存在。（五）確認被上訴人戊○對祭祀公業周日昌之管理權
    不存在。（六）確認被上訴人辛○○、癸○○、己○○、壬
    ○○、丙○○、乙○○、子○、丑○○（下稱辛○○等8人
    ）就系爭土地之耕地三七五租賃關係不存在，系爭土地登記
    謄本上之耕地三七五租約登記應予塗銷。（七）被上訴人辛
    ○○等8人應將系爭土地上如原判決附圖所示圍籬拆除，將
    土地回復原狀返還予被上訴人周文忠後，被上訴人周文忠應
    將系爭土地交付予上訴人。
    被上訴人戊○、丁○○、辛○○、癸○○、己○○、壬○○
    、丙○○、子○、丑○○聲明：如主文所示。
    參加人甲○○聲明：如主文所示。
    被上訴人周文忠、乙○○未於言詞辯論期日到場，亦未以書
    狀作何聲明。
二、上訴人起訴主張：
（一）伊於民國（下同）93年6月22日與被上訴人周文忠簽訂土
      地買賣契約書，買受系爭土地，買賣總價款為新台幣（下
      同）6500萬元。依系爭土地買賣契約第3條第2項約定，被
      上訴人周文忠應於系爭土地買賣契約簽訂後1個月內辦理
      完竣系爭土地所有權移轉登記予伊，並將系爭土地交付予
      伊。詎時隔逾1個月，被上訴人周文忠仍未將系爭土地所
      有權移轉登記予伊，且未交付系爭土地，伊曾於93年7月2
      9日以郵局存證信函催告被上訴人周文忠履行契約，未獲
      置理。爰依系爭土地買賣契約第3條第2項約定及民法第34
      8條第1項規定，請求被上訴人周文忠將系爭土地所有權全
      部移轉登記予伊，及將系爭土地交付予伊。
（二）祭祀公業周日昌派下員子孫系統表中雖列有被上訴人戊○
      招贅婚所生次子即被上訴人丁○○為派下員，然被上訴人
      丁○○原姓名為張振平，係從父姓，於59年3月18日改名
      為張振瑞，嗣於66年3月7日始改從母姓，更名為丁○○。
      因子女出生辦理戶籍登記後，即屬設籍確定，不得因重新
      約定子女姓氏而溯及更改已設籍確定之子女姓氏；被上訴
      人丁○○既於出生後辦理戶籍登記時，係從父姓，其姓氏
      即屬確定，不得因其父母嗣後重新約定，而變更其姓氏。
      被上訴人丁○○於66年3月7日始改從母姓，不符合台北市
      信義區公所80年7月31日北市信民字第10925號公告之祭祀
      公業周日昌規約書第5條第2項「派下員死亡無男性血親卑
      親屬者其女姓招贅所生子女冠周姓者仍具派下權」之規定
      ，對祭祀公業周日昌無派下權存在。況依上開規定，被上
      訴人丁○○於其母即被上訴人戊○死亡之前，對祭祀公業
      周日昌亦無派下權存在。從而，祭祀公業周日昌之派下員
      為被上訴人周文忠、訴外人周文祥、周煜倫與被上訴人戊
      ○等4人，被上訴人丁○○非祭公業周日昌之派下員，無
      派下權存在。
（三）依台北市信義區公所85年8月8日（85）北市信民字第2035
      0號函記載，被上訴人戊○雖原為祭祀公業周日昌之管理
      人；惟因祭祀公業周日昌之派下員現為被上訴人周文忠、
      訴外人周文祥、周煜倫與被上訴人戊○等4人，其中被上
      訴人周文忠、訴外人周文祥、周煜倫等3人業依祭祀公業
      周日昌規約書第6條規定，以派下員過半數之同意，解任
      被上訴人戊○之管理人職務，並選任被上訴人周文忠為祭
      祀公業周日昌之管理人，被上訴人戊○已非祭祀公業周日
      昌之管理人，祭祀公業周日昌之現任管理人為被上訴人周
      文忠。
（四）系爭土地為祭祀公業周日昌所有，被上訴人丁○○並非祭
      公業周日昌之派下員，無派下權存在。被上訴人周文忠經
      派下員4人中之3人過半數之同意授權，有權出售處分系爭
      土地。
（五）系爭土地現為被上訴人辛○○等8人占用，並在系爭土地
      上築圍籬及種植果樹；惟被上訴人辛○○等8人就系爭土
      地之耕地三七五租賃關係不存在。該耕地三七五租約之承
      租人原為被上訴人辛○○等8人之被繼承人陳恭，嗣由被
      上訴人辛○○等8人繼承；而其出租人原為「周庚辛等2人
      」，嗣於74年11月8日由台北市松山區公所逕依土地登記
      簿辦理出租人名義變更登記為周日昌管理人周桃。惟祭祀
      公業周日昌之管理人及其派下員從未曾同意將系爭土地出
      租予被上訴人辛○○等8人或其被繼承人陳恭，上開耕地
      三七五租約之出租人名義變更登記為周日昌管理人周桃，
      對祭祀公業周日昌之全體派下員不生效力。故被上訴人辛
      ○○等8人之耕地三七五租約對祭祀公業周日昌之全體派
      下員不生效力，被上訴人辛○○等8人就系爭土地之耕地
      三七五租賃關係應不存在，系爭土地登記謄本上之耕地三
      七五租約登記應予塗銷。系爭土地所有權全部既應移轉登
      記予上訴人，及交付予上訴人，則被上訴人辛○○等8人
      就系爭土地之耕地三七五租賃關係是否存在，攸關上訴人
      權利之行使與實現，上訴人法律上之地位有不安之狀態，
      有確認利益存在。
（六）被上訴人辛○○等8人係無權占用系爭土地，依民法第767
      條規定，被上訴人周文忠自得請求被上訴人辛○○等8人
      將系爭土地上之地上物拆除，返還系爭土地；惟被上訴人
      周文忠怠於行使其權利，迄未對被上訴人辛○○等8人主
      張其權利，又被上訴人周文忠有將系爭土地交付予上訴人
      之義務，爰依民法第242條、第767條規定，代位請求被上
      訴人辛○○等8人應將系爭土地上之圍籬拆除，將土地回
      復原狀返還予被上訴人周文忠。
（七）爰依系爭土地買賣契約、民法第348條第1項、第242條、
      第767條規定，求為命1.被上訴人周文忠將系爭土地向地
      政機關辦理所有權人名義更正登記為祭祀公業周日昌，並
      將管理者名義變更登記為周文忠；2.被上訴人周文忠將系
      爭土地所有權全部移轉登記與上訴人，3.確認被上訴人丁
      ○○對祭祀公業周日昌之派下權不存在，4.確認被上訴人
      戊○對祭祀公業周日昌之管理權不存在，5.確認被上訴人
      辛○○等8人就系爭土地之耕地三七五租賃關係不存在，
      系爭土地登記謄本上之耕地三七五租約登記應予塗銷；6.
      被上訴人辛○○等8人應將系爭土地如原判決附圖所示之
      圍籬拆除，將土地回復原狀返還予被上訴人周文忠後，被
      上訴人周文忠將系爭土地交付予上訴人之判決。
被上訴人戊○、丁○○則以：
（一）上訴人前以「戊○即祭祀公業周日昌管理人」等人為被告
      提起相同訴訟，業經原法院90年度重訴字第1162號、本院
      92年度重上字第49號判決上訴人敗訴確定（下稱前案判決
      ），上訴人就已判決確定之同一事件再行起訴，請求被上
      訴人周文忠應將系爭土地向地政機關辦理所有權人名義更
      正登記為祭祀公業周日昌，及將管理者名義變更登記為周
      文忠，並被上訴人周文忠應將系爭土地所有權全部移轉登
      記與上訴人，不應准許。
（二）祭祀公業周日昌之管理人係被上訴人戊○，而非被上訴人
      周文忠。依「祭祀公業周日昌規約書」第6條規定，所謂
      過半數，如以派下員4人而言，應有3人始能稱之；又依規
      約書第5條第1款、第2款規定：「本公業創辦人周桃所屬
      男性直系血親子孫繼承之」、「派下員死亡無男性血親卑
      親屬者其女性招贅所生子女冠周姓者仍具派下權」，已明
      定以生存之輩份高者為派下員，俟該派下員死亡始由其男
      性血親卑親屬或女性招贅所生子女冠周姓者繼承之；故訴
      外人周煜倫僅在派下員即其父訴外人周文祥死亡後始取得
      派下員資格，目前並無派下員之資格。從而，上訴人主張
      被上訴人周文忠業經訴外人周文祥、周煜倫選任為祭祀公
      業周日昌之管理人，應屬無據。被上訴人戊○始係祭祀公
      業周日昌之管理人，未經解任。
（三）被上訴人周文忠非祭祀公業周日昌之管理人，對系爭土地
      無處分權，其與上訴人間之買賣係通謀虛偽意思表示所為
      ；此由被上訴人周文忠雖同列被告，然其卻從未為自己利
      益答辯，且其自前案訴訟即完全配合上訴人說法，明知訴
      外人余雲烈具名之「承諾書」並非另次與訴外人余雲烈所
      為之買賣，「承諾書」上之指印非其所蓋，然其亦承認係
      其所為可知。系爭土地位處台北市信義區○○○地段，價
      值在3億元，而祭祀公業之財產係屬派下員之公同共有，
      以人數而言，每人可分配價值至少為7000萬元，被上訴人
      周文忠兄弟欲私吞全部利益，以顯然不利己之契約，使賣
      方毫無所得，甚至負擔鉅額之賠償款，另在檯面下與買方
      暗盤交易。
（四）依姓名條例第9條、第10條及第13條規定，本名之更正、
      改姓、改名，係由戶政事務受理審查，並就其合法與否為
      准駁之決定，司法機關或其他機關不得就戶政事務所所為
      更改姓名決定之當否為審查。被上訴人丁○○於66年3月7
      日即改從母姓，此項行政處分早已確定，在戶政機關未撤
      銷其處分之前，不容上訴人爭執此事項。況民法第1059條
      第2項但書所規定子女冠姓之約定，非以結婚當時訂立為
      必要，以名字而言，成年以後亦可自行申請改名，亦無所
      謂「設籍確定」可言等語，資為抗辯。
被上訴人辛○○、己○○、壬○○、丙○○、子○、丑○○、癸
○○以：
（一）上訴人請求確認伊等於系爭土地之耕地三七五租賃關係不
      存在、塗銷系爭土地登記謄本上耕地三七五租約登記、拆
      除地上物及將系爭土地返還祭祀公業周日昌後交付予上訴
      人部分，應受前案確定判決之拘束。上訴人不得就已確定
      之同一事件再為起訴。
（二）伊等否認被上訴人周文忠為祭祀公業周日昌之管理人，被
      上訴人周文忠就系爭土地所為之處分對祭祀公業周日昌不
      生效力；且上訴人與被上訴人周文忠間之系爭土地買賣契
      約係通謀虛偽意思表示所為，應屬無效。況系爭土地被查
      封中，上訴人與被上訴人周文忠間之買賣契約標的屬自始
      給付不能應為無效。上訴人本於無效之買賣契約請求確認
      伊等耕地三七五租賃關係不存在，無確認利益。
（三）系爭土地上有伊等之耕地三七五租約登記，租約自屬有效
      成立。該租約係由伊等之先祖陳樹於35年間向祭祀公業周
      日昌之管理人周三才承租系爭土地，屬不定期租賃契約，
      嗣祭祀公業周日昌神主牌進入祭祀公業周振竹祠宇維持祭
      祀後，系爭土地即為祭祀公業周振竹管理人一併管理代理
      出租，故系爭土地乃授權周振竹祭祀公業管理人出租，代
      收租金做為祭祀之用。42年間周庚辛、周永福以代理人之
      名義簽訂耕地租約，周庚辛與周永福均為祭祀公業周振竹
      之管理人，當有權處分系爭土地，代為出租系爭土地。況
      自伊等之先祖陳樹、陳恭一直到伊等三代，均持續在系爭
      土地耕作，祭祀公業周日昌及其管理人或派下員從未有人
      出面異議；祭祀公業周日昌管理人戊○亦承認伊等確有合
      法之租約存在，如租約無效，又何能長達數十年來均無人
      異議。又周庚辛、周永福於42年間以代理人名義簽訂系爭
      土地之耕地租約，僅係因應40年間耕地三七五減租條例公
      布，為登記之需而簽訂，係證明耕地租約存在之方法之一
      ，並非必要生效條件，則42年間簽訂之書面租約無論形式
      上是否有效，均不影響伊等對系爭土地耕地租賃關係存在
      之效力等語，資為抗辯。
被上訴人周文忠、乙○○均未於言詞辯論期日到場，亦未提出書
狀作何陳述。
參加人甲○○以：
（一）伊係輔助被上訴人戊○參加訴訟。系爭土地原由被上訴人
      戊○、訴外人周進興與訴外人張瑞寶於79年3月13日簽訂
      協議書，擬合建房屋，後改為買賣，並經被上訴人戊○、
      訴外人周進興於79年10月23日就系爭土地與伊及訴外人余
      雲烈訂立土地讓渡契約書，將所有權讓渡予伊及訴外人余
      雲烈，並由訴外人張瑞寶於79年11月20日簽訂拋棄書，將
      權利拋棄給伊，由伊付2000萬元，訴外人余雲烈分文未付
      ，且私吞800萬元，訴外人余雲烈係介紹人，系爭土地屬
      伊之權利。
（二）訴外人余雲烈前曾偽造承諾書企圖侵占伊之權利不成後，
      乃再次央請被上訴人周文忠冒充為祭祀公業周日昌之管理
      人偽造文書公然背信，利用上訴人偽造債權讓與契約，再
      次盜賣系爭土地，企圖詐財，惟系爭土地既已出賣予伊，
      自不能再賣給其他人，且系爭土地屬周日昌私人所有，並
      非祭祀公業所有。伊所簽立之土地買賣契約並無期限，伊
      不可能解除契約等語，資為抗辯。
三、兩造不爭執之事實：
（一）系爭土地現由被上訴人辛○○等8人占有中，其上種植有
      果樹，四週設有鐵絲網圍籬。
      證據：原審勘驗筆錄、現場照片6張（原審卷第3宗108、
      131-133頁）。
（二）上訴人前以「戊○即祭祀公業周日昌管理人」等人為被告
      提起訴訟（當事人、聲明及訴訟標的詳如原判決附表一記
      載），經原法院90年度重訴字第1162號、本院92年度重上
      字第49號判決上訴人敗訴確定。
      證據：上開判決及判決確定證明書（原審卷第1宗152-217
      頁）。
（三）系爭土地因欠繳87年至92年地價稅，經臺北市稅捐稽徵處
      松山分處於92年12月間囑託臺北市松山地政事務所辦理禁
      止處分登記，嗣上開地價稅雖經繳納；惟因尚滯欠93年地
      價稅，經同上稅捐機關移送法務部行政執行署臺北行政執
      行處強制執行查封中。
      證據：系爭土地登記謄本（原審卷第1宗82頁）、台北市
      稅捐稽徵處松山分處94年9月14日北市稽松山丙字第09461
      073500號函（原審卷第3宗151頁）。
四、關於上訴人請求被上訴人周文忠應向地政機關辦理系爭土地
    之所有權人名義更正登記、管理者名義變更登記、所有權移
    轉登記，及確認被上訴人辛○○等8人就系爭土地之耕地三
    七五租賃關係不存在，應塗銷耕地三七五租約登記，拆除系
    爭土地上之圍籬，將土地回復原狀返還被上訴人周文忠後，
    被上訴人周文忠將系爭土地交付予伊部分，與前案判決是否
    為同一事件及應否受前案確定判決之拘束部分：
（一）按依民事訴訟法第244條第1項規定，須當事人、訴訟標的
      及其原因事實、應受判決事項之聲明均為相同，始為同一
      事件；若有其一不同，即非同一事件。經查，上訴人在前
      案係主張基於其於89年9月27日與訴外人余雲烈簽訂之債
      權讓與契約書及訴外人余雲烈與被上訴人戊○、訴外人丁
      ○○於82年6月5日簽訂之承諾書，即本於受讓訴外人余雲
      烈之權利而為請求，有原法院90年度重訴字第1162號、本
      院92年度重上字第49號民事判決可稽（原審卷第1宗152頁
      起）；而上訴人在本件則係主張基於其於93年6月22日與
      被上訴人周文忠簽訂之土地買賣契約書為請求權基礎，本
      件與前案之原因事實及訴訟標的並非同一，非同一事件，
      被上訴人（周文忠、乙○○除外）抗辯上訴人起訴請求被
      上訴人周文忠應向地政機關辦理系爭土地之所有權人名義
      更正登記、管理者名義變更登記、所有權移轉登記，被上
      訴人辛○○等8人應塗銷耕地三七五租約登記，拆除系爭
      土地上之圍籬，將土地回復原狀返還被上訴人周文忠後，
      被上訴人周文忠將系爭土地交付予伊部分，違反民事訴訟
      法第400條第1項規定，不得再行起訴云云，核不足採。
（二）另關於上訴人請求確認被上訴人辛○○等8人就系爭土地
      之耕地三七五租賃關係不存在部分，經查本院92年度重上
      字第49號判決係認定訴外人余雲烈未買受系爭土地，無法
      將其權利讓與上訴人，上訴人非債權人，無法行使代位權
      ，上訴人無即受確認判決之法律上利益，不得提起確認之
      訴，而認上訴人提起確認之訴為無理由，應予駁回（見該
      判決書第15頁，原審卷第1宗213頁）。足見前案確定判決
      並未就「被上訴人辛○○等8人就系爭土地之耕地三七五
      租賃關係是否存在」為實體判斷。從而，上訴人請求確認
      被上訴人辛○○等8人就系爭土地之耕地三七五租賃關係
      不存在部分，並未經前案為實體判決，不受前案確定判決
      之拘束，被上訴人辛○○等抗辯上訴人起訴就確認之訴部
      分違反民事訴訟法第400條第1項規定，不得再行起訴云云
      ，亦不足採。
五、關於上訴人請求被上訴人周文忠應向地政機關辦理系爭土地
    之所有權人名義更正登記、管理者名義變更登記、所有權移
    轉登記有無理由部分：
（一）按表意人與相對人通謀而為虛偽意思表示者，其意思表示
      無效，民法第87條第1項前段定有明文。上訴人主張其於9
      3年6月22日與被上訴人周文忠簽訂系爭土地買賣契約，買
      受系爭土地，買賣總價款為6500萬元等情，固據其提出系
      爭土地買賣契約為證（原審卷第1宗24-29頁），並為被上
      訴人周文忠所不爭執；惟其餘被上訴人則均否認該買賣契
      約之真正，並抗辯系爭土地買賣契約係通謀虛偽意思表示
      所為等語（按被上訴人乙○○雖未曾到場，惟其與被上訴
      人辛○○等7人有必須合一確定之關係，被上訴人辛○○
      等7人所為有利益共同訴訟人之行為，其效力及於被上訴
      人乙○○）。故本件應先審酌上訴人與被上訴人周文忠簽
      訂之系爭土地買賣契約是否係通謀虛偽意思表示所為。
（二）按依民法第345條規定，稱買賣者，謂當事人約定一方移
      轉財產權於他方，他方支付價金之契約；當事人就標的物
      及其價金互相同意時，買賣契約即為成立。因當事人就標
      的物及其價金互相同意時，買賣契約即為成立；而一般不
      動產買賣契約，因不動產所有權之移轉須經登記，且價金
      數額較高，為釐清買賣雙方之權利義務，避免交易上之風
      險起見，通常均會載明付款方式、移轉所有權之時期、交
      付文件、違約處罰等約定。經查上訴人在前案訴訟中主張
      其於89年9月27日與訴外人余雲烈簽訂債權讓與契約書，
      受讓訴外人余雲烈依其於82年6月5日簽訂之2份承諾書所
      成立之「土地買賣關係」對於戊○、丁○○、周進興、周
      文忠、周文祥等人所得主張之一切權利等情，業經本院92
      年度重上字第49號判決認定上訴人所提出之82年6月5日之
      承諾書無法證明訴外人余雲烈與祭祀公業周日昌之全體派
      下員間成立系爭土地買賣契約（見該判決「事實及理由」
      「六」，原審卷第1宗204頁起）；惟被上訴人周文忠就系
      爭土地買賣契約竟反於前述本院判決所為有利於伊之認定
      ，而於系爭土地買賣契約第2條中約定：（一）因本件土
      地前曾出售予余雲烈，且余雲烈曾支付買賣價款計1041萬
      9000元予祭祀公業周日昌派下員周進興、周文忠、周文祥
      等人，以及給付買賣價款400萬元予派下員戊○，茲因
      本件土地買賣契約之簽訂，乙方（即被上訴人周文忠）同
      意返還上開買賣價款計1441萬9000元予余雲烈，而因甲方
      （即上訴人）受讓余雲烈之權利，是甲乙雙方同意以上開
      1441萬9000元抵扣本件土地買賣價款；第3條中約定：（
      一）乙方保證本件土地上雖有耕地三七五租約登記，惟該
      耕地三七五租約應屬無效，乙方保證負責塗銷該耕地三七
      五租約登記，並保證該耕地三七五租約之名義人不得對本
      件土地及本件土地買賣契約主張任何權利；（二）乙方應
      於本契約簽訂後1個月內辦理完竣本件土地所有權移轉登
      記，並排除第三人之占用，交付土地；第4條約定：土地
      增值稅、土地所有權移轉登記前之地價稅及工程受益費由
      乙方負擔；第7條中約定：（一）如乙方違反本契約之任
      一規定，乙方應給付甲方按本件土地買賣總價款計算之懲
      罰性違約金；第8條約定：乙方應於訂約之同時，簽發面
      額為6500萬元，以契約簽訂日為發票日（即93年6月22日
      ）之本票予甲方，作為履行契約之擔保（原審卷第1宗
      24-29頁）。按系爭土地既有上訴人在本件訴訟請求辦理
      所有權人名義更正登記及管理者名義變更登記之爭議，且
      有耕地三七五租約存在，復為被上訴人辛○○等人所占有
      ，並經上訴人在前案起訴請求解決上開爭議而受敗訴判決
      確定；被上訴人周文忠如何履行於系爭土地買賣契約簽訂
      後1個月內辦妥系爭土地所有權移轉登記，並排除第三人
      之占用，交付土地之義務？經查系爭土地買賣契約簽約日
      為93年6月22日，迄今早已超過1個月，被上訴人周文忠顯
      無法履行契約，則依上開買賣契約第7條第1項約定，上訴
      人可請求被上訴人周文忠給付按系爭土地買賣總價款計算
      之懲罰性違約金即6500萬元，再加計所應負擔之土地增值
      稅（按系爭土地因數十年未移轉，估計其土地增值稅應不
      在少數）及工程受益費；自上情觀之，被上訴人周文忠與
      上訴人訂立系爭土地之買賣契約，不僅未取得分文，且反
      而負債超過6500萬元，明顯違反其本身之利益甚鉅。況查
      系爭土地位處台北市信義區○○地段，價值不菲，被上訴
      人周文忠竟以顯然不利於己之契約條款，使賣方不僅將毫
      無所得，甚至須負擔鉅額之違約賠償金額，明顯為不利於
      賣方之約定甚明，其餘被上訴人抗辯系爭土地之買賣契約
      係通謀虛偽意思表示所為，應屬有據。
（三）上訴人雖否認系爭土地之買賣契約為通謀虛偽意思表示所
      簽訂，並主張系爭土地原積欠87年至92年之地價稅計253
      萬8730元係由其代為繳納清償，可證買賣契約非虛偽云云
      ，並提出臺北市稅捐稽徵處地價稅稅款及財務罰鍰繳款書
      6件為證（原審卷第2宗137-139頁）。惟查，上開地價稅
      款縱認確係由上訴人代為繳納，惟上訴人依系爭土地買賣
      契約第4條第2項約定，亦得主張自其應給付之買賣價金扣
      抵，最終仍係由被上訴人周文忠負擔，尚難據此而為有利
      上訴人之認定。
（四）依上所述，被上訴人（周文忠除外）抗辯系爭土地之買賣
      契約係上訴人與被上訴人周文忠通謀虛偽意思表示所簽訂
      ，堪信為真實，系爭土地之買賣契約應為無效。上訴人與
      被上訴人周文忠所簽訂之系爭土地買賣契約既為無效，上
      訴人依系爭土地之買賣契約關係請求被上訴人周文忠應向
      地政機關辦理系爭土地之所有權人名義更正登記、管理者
      名義變更登記、所有權移轉登記，即屬無據，不應准許。
五、關於上訴人之其餘請求應否准許部分：
（一）關於確認之訴部分：
      上訴人與被上訴人周文忠所簽訂之系爭土地買賣契約為無
      效，已如前述，上訴人就系爭土地既無權利，其請求確認
      被上訴人丁○○對祭祀公業周日昌之派下權不存在，被上
      訴人戊○對祭祀公業周日昌之管理權不存在，被上訴人辛
      ○○等8人就系爭土地之耕地三七五租賃關係不存在，即
      無受確認判決之法律上利益，其此部分確認之訴，應予駁
      回。
（二）關於上訴人請求塗銷系爭土地上之耕地三七五租約登記、
      拆除地上物、返還及交付系爭土地部分：
      上訴人與被上訴人周文忠所簽訂之系爭土地買賣契約既為
      無效，且就前述確認之訴未能受有利判決，上訴人就系爭
      土地並無權利可資主張，其請求被上訴人辛○○等8人塗
      銷系爭土地登記謄本上之耕地三七五租約登記，拆除系爭
      土地上如原判決附圖所示之圍籬，將土地回復原狀返還予
      被上訴人周文忠後，被上訴人周文忠將系爭土地交付予上
      訴人，均屬無據，不應准許。
六、綜上所述，上訴人本於系爭土地之買賣契約、民法第348條
    第1項、第242條、第767條規定，請求被上訴人周文忠應將
    系爭土地向地政機關辦理所有權人名義更正登記為祭祀公業
    周日昌，並將管理者名義變更登記為周文忠；被上訴人周文
    忠應將系爭土地所有權全部移轉登記與伊，為無理由，不應
    准許。上訴人請求確認被上訴人丁○○對祭祀公業周日昌之
    派下權不存在，被上訴人戊○對祭祀公業周日昌之管理權不
    存在，確認被上訴人辛○○等8人就系爭土地之耕地三七五
    租賃關係不存在，為顯無理由，不應准許。上訴人請求被上
    訴人辛○○等8人就系爭土地登記謄本上之耕地三七五租約
    登記應予塗銷，應將系爭土地上如原判決附圖所示之圍籬拆
    除，將土地回復原狀返還予被上訴人周文忠後，被上訴人周
    文忠應將系爭土地土地交付予伊，為無理由，亦不應准許。
    原審所為上訴人敗訴判決，並無不合，上訴論旨指摘原判決
    不當，求予廢棄改判，為無理由。
七、兩造其餘之攻擊或防禦方法，及未經援用之證據，經本院斟
    酌後，認為均不足以影響本判決之結果，無逐一詳予論駁之
    必要，併此敘明。
八、據上論結，本件上訴為無理由，依民事訴訟法第449條第1項
    、第78條，判決如主文。
中　　華　　民　　國　　96　　年　　4 　　月　　24　　日
　　　　　　　　　民事第八庭
                    　審判長法　官  吳景源
　　　　　　　　　　        法　官  滕允潔
　　　　　　　　　　        法　官  鄭威莉
正本係照原本作成。
如不服本判決，應於收受送達後20日內向本院提出上訴書狀，其
未表明上訴理由者，應於提出上訴後20日內向本院補提理由書狀
（均須按他造當事人之人數附繕本）上訴時應提出委任律師或具
有律師資格之人之委任狀；委任有律師資格者，另應附具律師資
格證書及釋明委任人與受任人有民事訴訟法第466條之1第1項但
書或第2項（詳附註）所定關係之釋明文書影本。
中　　華　　民　　國　　96　　年　　4 　　月　　25　　日
　　　　　　　　　　　　　　書記官  李垂福
附註：
民事訴訟法第466條之1（第1項、第2項）：
對於第二審判決上訴，上訴人應委任律師為訴訟代理人。但上訴
人或其他法定代理人具有律師資格者，不在此限。
上訴人之配偶、三親等內之血親、二親等內之姻親，或上訴人為
法人、中央或地方機關時，其所屬專任人員具有律師資格並經法
院認為適當者，亦得為第三審訴訟代理人。
